高雄高等行政法院判決
　　　　　　　　　　　　　　　　　　　 96年度訴字第671號
　　　　　　　　　　　　　　　.
原　　　告　甲○○
被　　　告　高雄市政府
代　表　人　乙○
訴訟代理人　丙○○
上列當事人間因免職事件，原告不服公務人員保障暨培訓委員會
中華民國96年5月29日96公審決字第0366號復審決定，提起行政
訴訟。本院判決如下：
    主  文
原告之訴駁回。
訴訟費用由原告負擔。
    事  實
甲、事實概要：
    緣原告為高雄市政府警察局保安警察大隊（下稱保安大隊）
    警員，因違反毒品危害防制條例案，經台灣屏東地方法院檢
    察署（下稱屏東地檢署）聲請台灣屏東地方法院（下稱屏東
    地院）以95年度毒聲字第146號刑事裁定原告施用第2級毒品
    令入勒戒處所觀察、勒戒。嗣屏東地檢署於原告觀察、勒戒
    後，認其無繼續施用毒品傾向，以95年度毒偵字第656號對
    原告為不起訴處分。高雄市政府警察局及保安大隊遂分別召
    開考績委員會審議決議，以原告有公務人員考績法（下稱考
    績法）第12條第3項第7款規定之破壞紀律，情節重大，一次
    記2大過之情事，依行為時警察人員管理條例（民國《下同
    》96年7月11日修正為警察人員人事條例）第31條第1項第1
    款規定予以免職，報經內政部警政署（下稱警政署）以95年
    10月16日警署人字第0950127889號函核復准予照辦。被告爰
    以95年11月7日高市府人三字第0950054680號令，核布免職
    。原告不服，提起復審，遭決定駁回，遂提起本件行政訴訟
    。
乙、兩造聲明：
一、原告未於言詞辯論期日到場，據其所提書狀聲明：
（一）復審決定及免職原處分均撤銷。
（二）訴訟費用由被告負擔。
二、被告聲明：
（一）原告之訴駁回。
（二）訴訟費用由原告負擔。
丙、兩造之主張：
一、原告未於言詞辯論期日到場，據其所提書狀主張：
（一）原告係於95年4月10日為舒緩工作壓力，受朋友邀約前往
      墾丁旅遊，嗣朋友表示欲介紹他人與原告認識，原告不疑
      遂隨同前往拜訪，經主人款待飲料，原告未察覺飲料內混
      合藥物而飲用。嗣遭警察臨檢，檢驗後方知呈現陽性反應
      。原告因交友不慎，致一時失察置身不良場所，深感懊悔
      不已，然原告並無吸食毒品之故意及習慣，被告對此有所
      誤解，誤認原告有破壞紀律，情節重大之行為，實與事實
      不符，參諸高雄市立凱旋醫院（下稱凱旋醫院）尿液檢驗
      報告，均未呈現藥物反應，可知原告並無不法施用毒品之
      事實。
（二）再者，被告以原告於95年4月10日在屏東縣恆春鎮○○路
      678號「明君渡假中心」306號房內非法吸食毒品，嚴重影
      響聲譽等情，核定考績免職，惟該案並未經刑事法院審理
      ，而係由檢察官不起訴處分。該不起訴處分不能作為認定
      原告有吸食毒品事實之證據，至其餘警詢資料及檢驗報告
      ，亦僅能證明原告檢驗當時呈現陽性反應而已，不能推斷
      原告有故意吸食毒品，並有重大危害紀律之情事。從而，
      被告遽認原告涉嫌上開吸食毒品事實，並未經法院嚴格證
      明程序，而該證據資料並非考績法第6條第3項所稱之「確
      實證據」。
（三）本件原告所遭受者並非記過、申誡等處分，而係剝奪服公
      職權利之處分，原告服務公職20餘年，尚有高齡80餘歲之
      年邁雙親極待原告扶養照料，頓失工作，其影響所及，原
      告生活照顧勢將陷於困頓，如此嚴厲之行政處分，受處分
      人之程序保障亦應相對嚴格要求。本件僅憑警詢書面形式
      資料，即認定原告有吸食毒品事實，未依原告所陳述意見
      ，詳查是否另有隱情，或原告是否過失而非故意等情，即
      核定免職處分，實難令人信服。
（四）又因本件事故之發生，完全係因原告交友不慎，一時失察
      所致，原告甘願受罰，惟被告並未斟酌原告涉案之事實及
      平日表現，即核定免職處分，已屬最嚴之處分，相較於原
      告過失情節，完全剝奪原告服公職及改過自新之機會，確
      實苛酷，被告所為之處分應已違反比例原則，手段與目的
      有失均衡，以上懇請鈞院鑒查，撤銷原處分，以保障原告
      權益，並惕勵自新之機會。
二、被告主張：
（一）按行為時警察人員管理條例第31條第1項規定：「警察人
      員有左列各款情形之一者，主管機關應予以免職：一、公
      務人員考績法規所定一次記2大過情事之一者。二、．．
      ．。」第32條規定：「警察人員之考績，除依本條例規定
      者外，適用公務人員考績法之規定。」次按考績法第12條
      第3項規定：「非有左列情形之一者，不得為一次記2大過
      處分：一、．．．七、挑撥離間或破壞紀律，情節重大，
      有確實證據者。．．．。」復按警政署93年12月23日警署
      督政字第0930191811號函頒之「端正警察風紀實施要點」
      第3點第2款第1目、第21點第2款及第23點明文，警察人員
      不得有驕恣貪惰、奢侈放蕩及冶遊、吸食毒品等行為，違
      反警察風紀要求重點情節重大者，依警員條例、考績法等
      相關規定，從重懲處；各警察機關遇有員警重大違法違紀
      案件，應即時召開考績委員會，儘速核議員警考績事項，
      以儆效尤，是依上開規定，警察人員如確有吸食毒品等，
      破壞紀律，情節重大情事者，即應予免職，免職未確定前
      ，應先予停職，合先敘明。
（二）原告原任保安大隊警員，於95年4月9日偕友人參加屏東墾
      丁「春天吶喊」派對後，翌日凌晨於屏東縣恆春鎮，遭警
      查獲非法吸食毒品MDMA（俗稱搖頭丸），案經屏東地檢署
      檢察官於95年4月27日聲請裁定將原告送勒戒處所觀察、
      勒戒，並經屏東地院95年5月8日刑事裁定被告施用第2級
      毒品，令入勒戒所觀察、勒戒，屏東地檢署95年8月22日
      函揭以，已於95年8月16日觀察勒戒執行完畢釋放，為不
      起訴處分，且原告於看守所中自白坦承不諱，顯見原告吸
      食毒品事證明確，此有屏東地檢察署聲請書、屏東地院刑
      事裁定、屏東看守所、屏東地檢署函文及原告自白報告書
      等影本附卷足憑。
（三）保安大隊爰提95年8月31日考績委員會決議「警察人員吸
      食毒品，破壞紀律，情節重大，有確實證據，依考績法規
      定『一次記2大過』、警員條例規定予以免職，免職未確
      定前先行停職」，並報經高雄市政府警察局於95年9月14
      日考績委員會審議通過，嗣警政署95年10月16日書函復以
      ：「原告因涉嫌違反毒品危害防治條例－施用第2級毒品
      MDMA，經屏東地院刑事裁定：『王員施用第2級毒品，令
      入勒戒所觀察、勒戒，其期間不得逾2月。』確定在案，
      其行政責任擬予免職一案，准予照辦」。綜上，被告爰核
      布原告免職處分，於法有據。
（四）原告吸食毒品（MDMA）俗稱搖頭丸，業經屏東地檢署檢察
      官聲請裁定將原告送勒戒處所觀察、勒戒，屏東地院裁定
      原告施用第2級毒品，令入勒戒處所觀察、勒戒在案，又
      原告95年8月5日於屏東看守所書具報告書，亦坦承不諱，
      事證確鑿，歷歷可稽，所稱無吸食毒品之事實等云云，要
      不足採。另原告聲稱凱旋醫院尿液檢驗報告，未呈現藥物
      反應，經查該期間（95年5月2、3、23、30日及6月6、7日
      ）係原告受勒戒期間，高雄市政府警察局為加強輔導、管
      制、考核，防止原告繼續施用毒品之措施，該檢查報告呈
      現陰性反應自屬必然，原告竟以為未施用毒品理由，洵屬
      飾詞混淆。
（五）查毒品危害國民健康至鉅，警察機關致力於查緝毒品工作
      ，以維護國人健康，警察身為執法人員更應為民表率，其
      重要性不言可喻，爰此，警政署為徹底端正警察風紀，提
      昇警察形象與工作績效，建立優質警察文化，特頒訂「端
      正警察風紀實施要點」，並以93年12月23日警署督政字第
      0930191811號函轉各縣市政府警察局在案，然原告卻未能
      落實法紀，以身作則，反而知法犯法吸食毒品，除違官箴
      ，嚴重影響警譽，並悖離社會期待，其情節難謂非重大，
      原告該當考績法第12條第3項第7款所定破壞紀律，情節重
      大，有確實證據之要件，因而予以免職，免職未確定前先
      予停職，足堪認定。
（六）另查原告收受免職令後，於95年11月11日遭高雄市政府警
      察局刑事警察大隊（下稱刑警大隊）查獲另案涉毒品危害
      防制條例，刑警大隊採集原告尿液送凱旋醫院鑑驗「搖頭
      丸」及「K他命」2項，均呈現陽性反應，移送台灣高雄地
      方法院檢察署（下稱高雄地檢署）偵辦，並經該署檢察官
      96年3月23日96年毒偵字第2226號聲請簡易判決處刑書，
      移請台灣高雄地方法院（下稱高雄地院）審理後判處原告
      有期徒刑貳月，如易科罰金以新台幣（下同）壹仟元折算
      壹日，顯見原告吸食毒品遭免職處分後，猶未知警惕與悔
      改，兀自再犯，影響公務員及警察人員形象至深且鉅，原
      告洵不堪續任，所述行政訴訟事實與理由，委屬辯詞卸責
      ，不足採據。
  理  由
壹、程序部分：
    本件原告經合法通知，無正當理由，未於言詞辯論期日到場
    ，核無民事訴訟法第386條各款所列情形，爰依行政訴訟法
    第218條準用民事訴訟法第385條之規定，由被告聲請而為一
    造辯論判決。
貳、實體部分：
一、按「警察人員之管理，依本條例之規定；本條例未規定者，
    適用有關法律之規定。」「警察人員平時考核，以忠誠、廉
    潔及工作成績為考核重點，獎勵分嘉獎、記功、記大功。懲
    處分申誡、記過、記大過、免職及免官。前項獎懲標準，除
    依本條例規定外，由內政部商請銓敘部定之。」「警察人員
    有左列各款情形之一者，遴任機關或其授權之機關、學校應
    予以免職：一、公務人員考績法所定一次記2大過情事之一
    者。．．．。依前項免職者，並予免官。」行為時警察人員
    管理條例第2條、第28條、第31條第1項第1款及第3項分別定
    有明文。次按「非有左列情形之一者，不得為一次記2大過
    處分：．．．七、．．．破壞紀律，情節重大，有確實證據
    者。．．．。」則為考績法第12條第3項第7款所規定。
二、本件原告為保安大隊警員，因違反毒品危害防制條例案，經
    屏東地檢署聲請屏東地院以95年度毒聲字第146號刑事裁定
    原告施用第2級毒品令入勒戒處所觀察、勒戒。嗣屏東地檢
    署於原告觀察、勒戒後，認其無繼續施用毒品傾向，以95年
    度毒偵字第656號對原告為不起訴處分。高雄市政府警察局
    及保安大隊遂分別召開考績委員會審議決議，以原告有考績
    法第12條第3項第7款規定之破壞紀律，情節重大，一次記2
    大過之情事，依行為時警察人員管理條例（96年7月11日修
    正為警察人員人事條例）第31條第1項第1款規定予以免職，
    報經警政署以95年10月16日警署人字第0950127889號函核復
    准予照辦。被告爰以95年11月7日高市府人三字第095005468
    0號令，核布免職等情，為原告所不爭，並有屏東地院95年
    度毒聲字第146號刑事裁定書、屏東地檢署95年8月22日屏檢
    瑞孝95毒偵656字第22398號函、警政署95年10月16日警署人
    字第0950127889號函及被告95年11月7日高市府人三字第095
    0054680號令等附卷可稽，足堪信實。
三、而原告提起本件訴訟無非以：（一）原告並無吸食毒品之故
    意及習慣，而係因交友不慎，誤飲內含藥物之飲料，參諸凱
    旋醫院尿液檢驗報告，均未呈現藥物反應，足證原告並無不
    法施用毒品之事實。被告逕予免職處分，有違比例原則。（
    二）本件被告懲處之事實，未經刑事法院審理，其僅經檢察
    官逕以不起訴處分終結偵查，不能作為認定原告有吸食毒品
    之證據，至警詢資料及檢驗報告，僅能證明原告檢驗當時呈
    現陽性反應，不能推斷原告有故意吸食毒品並重大危害紀律
    情事等語，資為爭執。
四、經查：
（一）原告於95年4月10日2時許在屏東縣恆春鎮○○路678號「
      明君度假中心」306號房內，施用第2級毒品MDMA，嗣於95
      年4月10日2時15分許，在上址為警查獲之事實，業經原告
      於警詢時自白不諱，且原告之尿液經台灣檢驗科技股份有
      限公司鑑定後，確呈MDMA陽性反應，案經屏東地檢署以95
      年度毒偵字第656號聲請屏東地院以95年度毒聲字第146號
      刑事裁定原告施用第2級毒品令入勒戒處所觀察、勒戒等
      情，有各該聲請書、刑事裁定附本院卷可憑，足證原告於
      上揭時、地確有施用第2級毒品MDMA之行為。雖屏東地檢
      署於原告觀察勒戒後以95年度毒偵字第656號對原告為不
      起訴處分，惟按「犯第十條之罪者，檢察官應聲請法院裁
      定，或少年法院(地方法院少年法庭)應先裁定，令被告或
      少年入勒戒處所觀察、勒戒，其期間不得逾二月。觀察、
      勒戒後，檢察官或少年法院 (地方法院少年法庭) 依據勒
      戒處所之陳報，認受觀察、勒戒人無繼續施用毒品傾向者
      ，應即釋放，並為不起訴之處分或不付審理之裁定；．．
      ．。」毒品危害防制條例第20條第1、2項定有明文。準此
      ，屏東地檢署之所以對原告為不起訴處分，係因原告犯毒
      品危害防制條例第10條之罪，經觀察、勒戒後，認其無繼
      續施用毒品傾向，故由檢察官為不起訴處分，要之，屏東
      地檢署檢察官並非認為原告並無施用第2級毒品之行為，
      而為不起訴處分，此亦有該案不起訴處分書附復審卷可資
      參照。至於原告提出其95年5月2日、3日、23日、30日及6
      月6日、7日呈現陰性之尿液檢驗報告實乃原告受勒戒期間
      ，高雄市政府警察局為加強輔導、管制、考核，防止原告
      繼續施用毒品而對原告採取驗尿之查核措施，各該驗尿結
      果與本件原告涉犯之施用第2級毒品之行為無涉，不足作
      為有利用原告之證明。衡諸原告任職警界已20餘年，此有
      原告之人事資料附本院卷可稽，尤其緝毒又為警察重要工
      作，則原告對毒品應非毫無辨識能力之人，參以原告竟又
      不知悔誤，復於95年11月11日上午10時35分許起回溯96小
      時內在不詳處所施用第2級毒品MDMA，而於95年11月11日
      上午5時20分許，在高雄市新興區○○○路9號，為警查獲
      ，案經高雄地檢署以96年度毒偵字第2226號起訴，經高雄
      地院以96年度簡字第1708號判決判處其有期徒刑貳月，如
      易科罰金，以壹仟折算壹日確定，有各該起訴書及判決書
      附本院卷可憑，綜上各情，原告於施用本次毒品之前應非
      毫無所悉，洵堪認定。故原告訴稱其係一時誤飲友人給予
      之含毒飲料，且本件被告懲處之事實，未經刑事法院審理
      ，而檢察官則為不起訴處分，另其尿液經檢驗結果係呈陰
      性反應，足證其無故意吸食毒品之行為云云，洵非可採。
（二）次查，原告職司警察職務多年，理應深知毒品之危害國民
      健康且緝毒為警察之重要任務，尤其警政署為徹底端正警
      察風紀，提昇警察形象與工作績效，建立優質警察文化，
      特頒訂「端正警察風紀實施要點」，並以93年12月23日警
      署督政字第0930191811號函轉各縣市政府警察局在案，上
      開要點第3點第2款第1目、第21點第2款及第23點明文，警
      察人員不得有驕恣貪惰、奢侈放蕩及冶遊、吸食毒品等行
      為，違反警察風紀要求重點情節重大者，依警員條例、考
      績法等相關規定，從重懲處；各警察機關遇有員警重大違
      法違紀案件，應即時召開考績委員會，儘速核議員警考績
      事項，以儆效尤，原告更應謹慎以對，共同維護警察風紀
      ，然原告卻未能落實法紀，以身作則，反而知法犯法施用
      毒品，其有違官箴，嚴重影響警譽，悖離社會期待，核其
      所為，已該當考績法第12條第3項第7款規定之破壞紀律，
      情節重大，一次記2大過之事由，彰彰明甚，則被告依行
      為時警察人員管理條例第31條第1項第1款規定，經其考績
      委員會審議，決議予以免職，並經警政署以95年10月16日
      警署人字第0950127889號書函核復高雄市政府警察局，原
      告免職乙案，准予照辦。被告復以95年11月7日高市府人
      三字第0950054680號令予以免職。依上述說明，於法並無
      違誤。復審決定予以維持，自屬妥適，亦無違比例原則。
      原告訴稱本件係因其一時交友不慎，過失施用毒品，如不
      給予改過自新之機會而處以免職處分，實屬過苛，違反比
      例原則云云，並無可取。
五、綜上所述，原告所訴各節，既無可採。則被告95年11月7日
    高市府人三字第0950054680號令所為對原告之免職處分，認
    事用法皆無不合，復審決定予以維持，亦無不合。原告起訴
    意旨求為撤銷，為無理由，應予駁回。至於兩造其餘攻防方
    法，與判決結果無影響，不予贅述，附此敘明。
據上論結，本件原告之訴為無理由，依行政訴訟法第218條、第
195條第1項後段、第98條第1項前段、民事訴訟法第385條第1項
前段，判決如主文。
中　　華　　民　　國　　96　　年　  11　　月　 29  　 日
                  第二庭審判長法  官　 江幸垠
                              法  官　 許麗華
                              法  官　 簡慧娟
以上正本係照原本作成。
如不服本判決，應於判決送達後20日內向本院提出上訴書狀，其
未表明上訴理由者，應於提起上訴後20日內向本院提出上訴理由
書（須按對造人數附繕本）；如於本判決宣示或公告後送達前提
起上訴者，應於判決送達後20日內補提上訴理由書（須附繕本）
。未表明上訴理由者，逕以裁定駁回。
中　　華　　民　　國　　96　　年　  11　　月　 29  　 日
　　　　　　　　　　　　　　　書記官   楊曜嘉
